臺灣臺東地方法院民事裁定
109年度消債更字第56號
聲  請  人  田玉美  
代  理  人  蔡敬文扶助律師
相  對  人  永豐商業銀行股份有限公司

法定代理人  陳嘉賢  
代  理  人  張簡旭文

相  對  人  台北富邦商業銀行股份有限公司

法定代理人  程耀輝  




相  對  人  國泰世華商業銀行股份有限公司

法定代理人  郭明鑑  
代  理  人  林家旭  
相  對  人  台新資產管理股份有限公司

法定代理人  吳統雄  


相  對  人  台北富邦商業銀行股份有限公司桂林分公司

法定代理人  黃種楷  


相  對  人  良京實業股份有限公司

法定代理人  平川秀一郎



上列聲請人因消費者債務清理事件聲請更生，本院裁定如下：
    主  文
聲請人即債務人田玉美自中華民國一一○年十二月十六日上午十
時起開始更生程序。
本件更生程序之進行由辦理更生執行事務之司法事務官為之。
    理  由
一、按本條例所稱消費者，指5年內未從事營業活動或從事小規
    模營業活動之自然人，消費者債務清理條例（下稱消債條例
    ）第2條第1項定有明文。次按債務人對於金融機構負債務者
    ，在聲請更生或清算前，應向最大債權金融機構請求協商債
    務清償方案，或向其住、居所地之法院或鄉、鎮、市、區調
    解委員會聲請債務清理之調解，消債條例第151條第1項定有
    明文。再按債務人不能清償債務或有不能清償之虞者，得依
    本條例所定更生或清算程序，清理其債務；債務人無擔保或
    無優先權之本金及利息債務總額未逾新臺幣（下同）1,200
    萬元者，於法院裁定開始清算程序或宣告破產前，得向法院
    聲請更生；法院開始更生程序之裁定，應載明其年、月、日
    、時，並即時發生效力；法院裁定開始更生或清算程序後，
    得命司法事務官進行更生或清算程序；必要時，得選任律師
    、會計師或其他適當之自然人或法人一人為監督人或管理人
    ，消債條例第3條、第42條第1項、第45條第1項、第16條第1
    項分別定有明文。
二、聲請意旨略以：聲請人即債務人田玉美因積欠信用卡等債務
    ，前與最大債權金融機構即永豐商業銀行股份有限公司（下
    稱永豐商銀）進行債務調解，惟調解不成立，又聲請人所欠
    之無擔保或無優先權債務總額未逾1,200萬元，亦未經法院
    裁定開始清算程序或宣告破產，且聲請人現無業，每月僅有
    老人年金3,772元，已無法償還任何債務，是聲請人確有不
    能清償債務或有不能清償債務之虞。為此，爰依消債條例第
    3條之規定，聲請裁定准予更生等語。
三、經查：
  ㈠聲請人前因積欠永豐商銀等金融機構無擔保或無優先權債務
    ，於民國109年8月3日具狀向本院聲請消債條例前置調解，
    經本院以109年度司消債調字第60號消費者債務清理調解事
    件受理在案，最大債權金融機構永豐商銀提出之還款方案為
    每月清償1,000元（詳本院卷第37頁），惟聲請人無力償還
    ，致調解不成立等情，業經本院依職權調閱上開卷宗核閱無
    訛，堪可認定。是聲請人於調解不成立後聲請更生，本院自
    應綜合聲請人目前全部收支及財產狀況，評估是否有「不能
    清償債務或有不能清償之虞」之情形。
  ㈡關於聲請人之財產及收入
    聲請人自陳其名下有供自用之房屋1棟與土地1筆，因需照顧
    罹患身心障礙的弟弟田秋彥，目前無業，每月收入僅有老人
    年金約3,772元等語，核與其全國財產稅總歸戶財產查詢清
    單、107及108年綜合所得稅各類所得資料清單（詳本院卷第
    22頁至第23頁、第95頁）相符，因別無其他資料可認聲請人
    有其他收入，故本院認以每月收入3,772元核算聲請人目前
    償債能力基礎，應屬妥適。
  ㈢關於聲請人之必要支出
    按債務人必要生活費用，以最近1年衛生福利部或直轄市政
    府所公告當地區每人每月最低生活費1.2倍定之，消債條例
    第64條之2第1項定有明文。是依最近1年衛生福利部所公告
    之110年臺灣省每月最低生活費13,288元之1.2倍計算之，聲
    請人之必要生活費用，即應以15,946元之標準認定，則聲請
    人陳報其個人每月生活費用約14,866元，未逾上開標準，自
    可採信。
  ㈣準此，聲請人每月收入3,772元扣除每月必要支出14,866元後
    ，已為負數，確已不足負擔前開永豐商銀所提出之還款方案
    ，遑論償還積欠台北富邦商業銀行股份有限公司等6名債權
    人之債務共1,469,520元【參財團法人金融聯合徵信中心查
    詢當事人綜合信用報告回覆書、債權人陳報狀、前置調解債
    權明細表。詳本院卷第24頁至第29-1頁、第37頁、第39頁、
    第41頁、第45頁、第51頁、第67頁、第117頁、第138頁】。
    從而，聲請人主張已不能清償債務，聲請本院准予更生，依
    所舉事證及本院調查結果，即無不合。此外，債務人尚無經
    法院裁定開始清算或宣告破產之情事，復查無債務人有消費
    者債務清償條例第6條第3項、第8條或第46條各款所列之事
    由存在，則債務人聲請更生，即屬有據，應予准許，爰裁定
    如主文第1項所示。
四、次按，法院開始更生程序後，得命司法事務官進行更生程序
    ，消費者債務清理條例第16條第1項亦有明文，併裁定如主
    文第2項。　　
中　　華　　民　　國　　110 　年　　12　　月　　16　　日
                  民事第一庭    法　官　吳俐臻
上為正本係照原本作成。
本裁定不得抗告。
本裁定已於110年12月16日上午10時公告。
中　　華　　民　　國　　110 　年　　12　　月　　16　　日
                                書記官  王品涵